【裁判字號】    87,訴,1390
【裁判日期】    890424
【裁判案由】    煙毒等
【裁判全文】
臺灣高雄地方法院刑事判決                        八十七年度訴字第一三九號
    公  訴  人  臺灣高雄地方法院檢察署檢察官
    被      告  乙○○
    指定辯護人  甲○公設辯護人  丙○○
右列被告因煙毒等案件，經檢察官提起公訴 (八十七年度偵字第五八五六、九一九四
號）及移送併辦（八十七年度偵字第六八五○號），甲○判決如左：
    主  文
乙○○連續施用第一級毒品，免刑。扣案之海洛因（淨重貳點參玖公克、包裝重零點
壹捌公克）、針筒拾肆支、殘渣空袋拾貳個、鏟子貳支，均沒收銷燬之。扣案之橡皮
管貳條沒收之。又施用第二級毒品，免刑。扣案之吸食器壹個沒收銷燬之。
    事  實
一、乙○○基於概括之犯意，自民國八十七年一月十二日起至八十七年三月二十日止
    ，連續在高雄縣梓官鄉○○村○○○路保生一巷四九號住處以針筒注射方式施用
  第一級毒品海洛因多次，又於八十七年三月八日上午三時許回溯二十四小時內之
    某時，在上開住處，以玻璃管燒烤方式施用第二級毒品安非他命一次。嗣為警在
    其上開住處分別於：八十七年三月八日凌晨二時三十分時許查獲，並扣得海洛
    因一包（淨重二‧三九公克，包裝重○‧一八公克）；於八十七年三月二十日
    中午十二時五分許查獲，並扣得其所有而供其施用毒品使用之針筒十四支、殘渣
    空袋十二個、吸食器一個、鏟子二支、橡皮管二條。
二、案經高雄縣警察局岡山分局移送臺灣高雄地方法院檢察署檢察官偵查起訴及臺灣
    高雄地方法院檢察署檢察官移送併辦。
    理  由
一、右開事實，業據被告乙○○坦承不諱，而被告為警查獲時所採取之尿液經分別送
    鑑定結果均檢出嗎啡呈陽性反應，且其於八十七年三月八日三時許為警查獲時所
    採集之尿液並檢出甲基安非他命呈陽性反應，有高雄縣衛生局八十七年三月二十
    一日八七煙檢字第五○九號及八十七年三月二十六日八七煙檢字第五四一號煙毒
    尿液檢驗成績書各一件附卷可稽，又有被告分別於為警查獲時扣得之海洛因一包
    、針筒十四支、殘渣空袋十二個、吸食器一個、鏟子二支、橡皮管二條等件可資
    佐證，且前開扣案之白粉經送請法務部調查局鑑定結果認係海洛因（淨重二‧三
    九公克，包裝重○‧一八公克），屬違禁物無訛，有該局八十七年三月二十七日
    （87）000000000號鑑定通知書一紙在卷可憑，再前開扣案之針筒十四
    支、殘渣空袋十二個、吸食器一個、鏟子二支經甲○送請高雄醫學院附設中和紀
    念醫院檢驗結果，針筒十四支、殘渣空袋十二個、鏟子二支均檢出海洛因反應，
    而吸食器一個則檢出甲基安非他命反應，有該院八十九年四月三日Ｂ00000
    00號、Ｂ0000000號、Ｂ0000000號、Ｂ0000000號檢驗
    報告單各一紙附卷可按。是本件事證明確，被告上開犯行洵堪認定。
二、查海洛因、安非他命分別係毒品危害防制條例第二條第二項所稱之第一級毒品、
    第二級毒品，不得持有、施用，被告竟持之以施用，核其所為，係犯毒品危害防
    制條例第十條第一項之施用第一級毒品罪、同條第二項之施用第二級毒品罪。又
    被告持有海洛因、安非他命後，進而施用，其持有行為均應被其施用行為所吸收
    ，不另論罪。又其先後多次施用第一級毒品之犯行，時間緊密，犯意概括，所犯
    構成要件相同，為連續犯，依刑法第五十六條規定，以一罪論。被告所犯上開二
    罪，犯意各別，行為互異，應予分論併罰。又被告施用第一級海洛因、第二級毒
    品安非他命之行為，係於毒品危害防制條例公布施行前，依肅清煙毒條例第九條
    第一項、麻醉藥品管理條例第十三條之一第二項第四款係分別規定應處三年以上
    七年以下有期徒刑；三年以下有期徒刑、拘役或一萬元以下罰金，而依現行毒品
    危害防制條例第十條第一項、第二項規定則係分別六月以上五年以下有期徒刑；
    處三年以下有期徒刑之刑責，惟現行毒品危害防制條例同時有觀察勒戒及免刑等
    相關規定，綜觀上開規定，現行毒品危害防制條例第十條第一項、第二項規定，
    顯然對被告較為有利，依刑法第二條第一項前段、但書之規定，自應以裁判時之
    法律即毒品危害防制條例第十條第一項、第二項之規定，為被告施用第一級、第
    二級毒品犯行論罪之依據，並適用該條例之相關規定。次按施用第一級毒品、第
    二級毒品，於審判程序中經送勒戒處所觀察、勒戒後，有繼續施用毒品傾向者，
    應裁定令入戒治處所施以強制戒治，此觀毒品危害防制條例第三十五條第三款、
    第二十條第一項、第二項規定自明，又按強制戒治執行已滿三月，戒治處所認無
    繼續戒治之必要者，得檢具事證，裁定停止戒治；前項停止期間，應付保護管束
    ，其違反保護管束應遵守事項情節重大者，得裁定撤銷停止戒治，停止戒治之裁
    定經撤銷者，其停止之期間，不算入強制戒治期間；又強制戒治期滿，應為免刑
    之判決，毒品危害防制條例第二十二條第一項、第二項、第二十三條第一項、第
    三十五條第三款分別定有明文。再因臺灣高雄地方法院檢察署檢察官就被告於八
    十七年三月間某日起至同年五月二十九日止，連續在其住處施用第一級毒品海洛
    因之行為，已於八十七年五月二十九日向甲○聲請裁定被告送觀察勒戒，並經甲
    ○於八十七年五月二十九日以八十七年度毒聲字第八四號裁定被告應送觀察勒戒
    ，嗣因被告於觀察難戒執行後，認有繼續施用毒品之傾向，再經甲○於八十七年
    六月十七日以八十七年度毒聲字第八六號裁定送強制戒治一年，執行期滿日期為
    八十八年六月七日，經執行三月後，因勒戒處所認無繼續戒治必要，經甲○以八
    十七年度毒聲字第三七九○號裁定停止戒治，所餘期間並付保護管束，惟被告竟
    於保護管束期間，因違反保護管束應遵守事項情節重大，再經甲○於八十八年六
    月十四日以八十八年度毒聲字第四二三七號裁定撤銷停止戒治，令入戒治處所施
    以強制戒治，執行期滿日期為八十九年二月二十六日，執行期滿後，已經臺灣高
    雄地方法院檢察署檢察官於八十九年四月十日以八十九年度戒毒偵字第四二五號
    不起訴處分在案，故甲○於八十八年四月二十日依職權裁定送觀察勒戒後，即併
    前開案件執行，此有甲○上開觀察勒戒裁定書、強制戒治裁定書、停止戒治並付
    保護管束裁定書、撤銷停止戒治裁定書、不起訴處分書、臺灣高雄看守所附設勒
    戒處所八十七年六月八日高所正戒勒字第二八號函附之證明書、八十七六月十七
    日高所正戒字第六八九號函及臺灣屏東戒治所八十七年十月九日屏戒所字第○二
    二一號函檢附之資料、八十七年八月五日屏戒治所第○○七二號函各一件暨執行
    指揮書三件在卷可按，其既經強制戒治期滿，依毒品危害防制條例第三十五條第
    三款、第二十二條第二項、第二十三條第一項之規定，自應為免刑之諭知。至扣
    案之海洛因（淨重二‧三九公克，包裝重○‧一八公克）係第一級毒品，而扣案
    之針筒十四支、殘渣空袋十二個、鏟子二支有第一級毒品海洛因反應，吸食器一
    個則第二級毒品安非他命反應，已如前述，顯見前開扣案之針筒十四支、殘渣空
    袋十二個、鏟子二支、吸食器一個均無法與毒品海洛因或安非他命分離，應分別
    視同第一級毒品海洛因或第二級毒品安非他命，均應依毒品危害防制條例第十八
    條第一項前段規定併予宣告沒收銷燬之。至送鑑耗損之毒品，無庸再予宣告沒收
    。
    又橡皮管二條經送請高雄醫學院附設中和紀念醫院檢驗結果，雖均無含甲基安非
    他命、海洛因反應，有該院八十九年四月三日編號Ｂ0000000號檢驗報告
    單一件附卷可查，然該物品係被告所有，且供其施用毒品海洛因之用，業據被告
    供明在卷（見警卷第二頁、甲○八十七年九月二十三日、八十九年四月十八日審
    判筆錄），應依刑法第三十八條第一項第二款宣告沒收。
三、又被告於八十七年三月九日起至同年月二十日止，連續在其上開住處施用第一級
    毒品海洛因之犯行（即八十七年度偵字第六八五○號），雖未據公訴人起訴，然
    甲○認具有連續犯之裁判上一罪關係，基於審判不可分原則，自應一併予以審究
    。
據上論斷，應依刑事訴訟法第二百九十九條第一項後段，毒品危害防制條例第十條第
一項、第二項、第十八條第一項前段，第三十五條第三款、刑法第十一條、第二條第
一項前段、但書、第五十六條、第三十八條第一項第二款，判決如主文。
本案經檢察官葉淑文到庭執行職務。
中      華      民      國    八十九    年     四     月     二十四     日
                                  臺灣高雄地方法院刑事庭
                                      法  官  李麗珠
右正本證明與原本無異。
如不服本判決，應於判決送達後十日內，向甲○提出上訴狀。
                                      書記官  簡鴻雅
中      華      民      國    八十九    年     四     月     二十四     日


司法院資訊處製作；財團法人民間司法改革基金會備份。
